【裁判字號】    97,易,136
【裁判日期】    970324
【裁判案由】    重利
【裁判全文】
臺灣苗栗地方法院刑事判決               97年度易字第136號
聲  請  人  臺灣苗栗地方法院檢察署檢察官
被      告  戊○○
                      國民身分.
            蘇鄭淑慧
                      國民身分.
上列被告等因重利案件，經檢察官聲請簡易判決處刑（聲請案號
：96年度偵字第5697號），本院認不宜以簡易判決處刑，改依簡
式審判程序，判決如下：
    主  文
戊○○、蘇鄭淑慧共同犯如附表所示之罪，各處如附表所示之刑
，扣案帳單1 紙沒收；除附表編號三所示之刑不予減刑外，其餘
均減為如附表編號一、二、四所示之刑。各應執行拘役捌拾日，
如易科罰金，各以新臺幣壹仟元折算壹日，扣案帳單1 紙沒收之
。
    犯罪事實及理由
一、犯罪事實：戊○○、蘇鄭淑慧（起訴書誤載為己○○○）為
    夫妻，共同基於乘他人急迫，貸以金錢，而取得與原本顯不
    相當重利之犯意，於如附表所示之時間，趁如附表所示之乙○○等人急迫之際，貸予如附表所示之金額，並收取如附表
    所示利率計算之利息，以此方式取得與原本顯不相當之重利
    。嗣經苗栗縣警察局頭份分局持本院核發之搜索票至前開2
    人位於苗栗縣頭份鎮○○里○○鄰○○路55巷2 號3 樓住處執
    行搜索，並當場查扣彭阿銀所簽具之本票、丙○○、丁○○
    所分別簽具之支票（前開票據3 紙業已當庭發還戊○○、蘇
    鄭淑慧）及紀錄利息收取之帳單各1 紙（票據詳情參見附表
    ）等物，始查悉上情。
二、證據名稱：引用起訴書所示，並增列被告2 人於審理中之自
    白。
三、有關減刑：
    被告2 人就如附表編號1 、2 、4 所示之犯罪時間均在民國
    96年4 月24日以前，均合於中華民國九十六年罪犯減刑條例
    之減刑規定，爰依該條例減其宣告刑2 分之1 ，並諭知易科
    罰金之折算標準。
四、有關沒收：
    扣案被告蘇鄭淑慧所有持供重利罪使用之帳單1 紙，應依刑
    法第38條第1 項第2 之規定，予以宣告沒收，附此敘明。
五、應適用之法條：
（一）刑事訴訟法第452 條、第273 條之1 第1 項、第299 條第
      1 項前段、第310 條之2 、第454 條第1 項。
（二）刑法第28條、第344 條、第41條第1 項前段、第38條第1
      項第2 款、第51條第6 款。
（三）刑法施行法第1 條之1 第1 項、第2 項前段。
（四）中華民國九十六年罪犯減刑條例第2 條第1 項第3 款、第
      7 條、第9 條。
六、本判決係依刑事訴訟法第310 條之2 、第454 條第1 項製作
    。如不服本判決，應於判決送達之日起10日內，向本院提起
    上訴。
本案經檢察官黃俊鳴到庭執行職務。
中    華    民    國    97    年    3     月    24    日
                  刑事第二庭    法  官  楊  清  益
以上正本證明與原本無異。
如不服本判決，應於判決送達後10日內向本院提出上訴狀（應抄
附繕本），其未敘述上訴理由者，應於上訴期間屆滿後20日內補
提理由書狀於本院，上訴於臺灣高等法院臺中分院。告訴人或被
害人如對於本判決不服者，應具備理由請求檢察官上訴，其上訴
期間之計算係以檢察官收受判決正本之日期為準。
                                書記官  蘇  文  熙
中    華    民    國    97    年    3     月    24    日
附記論罪之法條全文：
中華民國刑法第344 條
乘他人急迫、輕率或無經驗貸以金錢或其他物品，而取得與原本
顯不相當之重利者，處1 年以下有期徒刑、拘役或科或併科1 千
元以下罰金。
附表：
┌─┬───┬─────────┬─────┬───┬────┬─────┐
│編│犯罪時│犯罪方法及證據    │所得利息  │被害人│所犯法條│宣告刑及減│
│號│間    │                  │          │      │及罪名  │刑        │
├─┼───┼─────────┼─────┼───┼────┼─────┤
│1 │95年8 │於被告2 人位於苗栗│折計月利率│乙○○│刑法第34│拘役40日，│
│  │月間20│縣頭份鎮自強里14鄰│為4.28% ，│（原名│4 條重利│如易科罰金│
│  │日某時│自強路55巷2 號3 樓│年利率為51│彭阿銀│罪      │，以新臺幣│
│  │許    │住處賭博輸錢而向蘇│.43%      │）    │        │1 仟元折算│
│  │      │鄭淑惠借款，借款新│          │      │        │1 日，減為│
│  │      │臺幣（下同）70萬元│          │      │        │拘役20日，│
│  │      │，乙○○開立票號為│          │      │        │如易科罰金│
│  │      │NO255782號本票1 紙│          │      │        │，以新臺幣│
│  │      │為據，雙方約定月息│          │      │        │1 仟元折算│
│  │      │為3 萬元，乙○○並│          │      │        │1 日。    │
│  │      │按時支付利息      │          │      │        │          │
├─┼───┼─────────┼─────┼───┼────┼─────┤
│2 │95年7 │因賭博、投資股市而│折計月利率│徐邱良│刑法第34│拘役40日，│
│  │月後某│急需金錢調度，遂向│為3%，年利│妹    │4 條重利│如易科罰金│
│  │日某時│己○○○分2 次借款│率則為36% │      │罪      │，以新臺幣│
│  │許    │各20萬元，雙方約定│          │      │        │1 仟元折算│
│  │      │40萬元之月息為1 萬│          │      │        │1 日，減為│
│  │      │2 仟元，甲○○○並│          │      │        │拘役20日，│
│  │      │按時支付利息      │          │      │        │如易科罰金│
│  │      │                  │          │      │        │，以新臺幣│
│  │      │                  │          │      │        │1 仟元折算│
│  │      │                  │          │      │        │1 日。    │
├─┼───┼─────────┼─────┼───┼────┼─────┤
│3 │96年8 │因生意虧損急需用錢│折計月利率│丙○○│刑法第34│拘役40日，│
│  │月20日│，遂向己○○○貸款│為3%，年利│      │4 條重利│如易科罰金│
│  │某時許│，己○○○並於前開│率則為36% │      │罪      │，以新臺幣│
│  │      │時間將現金20萬元送│          │      │        │1 仟元折算│
│  │      │至丙○○位於苗栗縣│          │      │        │1 日。    │
│  │      │頭份鎮○○路297 號│          │      │        │          │
│  │      │住處，由丙○○開立│          │      │        │          │
│  │      │發票日為97年2 月20│          │      │        │          │
│  │      │日，面額20萬元之合│          │      │        │          │
│  │      │作金庫銀行SA975569│          │      │        │          │
│  │      │7 號支票1 紙為據，│          │      │        │          │
│  │      │雙方約定20萬元借6 │          │      │        │          │
│  │      │個月，月息6 仟元，│          │      │        │          │
│  │      │每月20日支付利息，│          │      │        │          │
│  │      │丙○○並定期支付利│          │      │        │          │
│  │      │息                │          │      │        │          │
├─┼───┼─────────┼─────┼───┼────┼─────┤
│4 │96年4 │因生意週轉而亟需資│折計月利率│丁○○│刑法第34│拘役40日，│
│  │月前某│金挹注，遂向戊○○│為3%，年利│      │4 條重利│如易科罰金│
│  │日某時│、己○○○借款30萬│率則為36% │      │罪      │，以新臺幣│
│  │許    │元，雙方約定月息9 │          │      │        │1 仟元折算│
│  │      │仟元，由丁○○開立│          │      │        │1 日，減為│
│  │      │96年無發票月、日，│          │      │        │拘役20日，│
│  │      │面額30萬元之華南商│          │      │        │如易科罰金│
│  │      │業銀行PC00-00000號│          │      │        │，以新臺幣│
│  │      │支票1 紙，交予蘇鄭│          │      │        │1 仟元折算│
│  │      │淑惠為據，丁○○並│          │      │        │1 日。    │
│  │      │依時支付利息      │          │      │        │          │
└─┴───┴─────────┴─────┴───┴────┴─────┘


司法院資訊處製作；財團法人民間司法改革基金會備份。
